【裁判字號】    89,訴,1819
【裁判日期】    891222
【裁判案由】    搶奪
【裁判全文】
臺灣高雄地方法院刑事判決                        八十九年度訴字第一八一九號
    公  訴  人  臺灣高雄地方法院檢察署檢察官
    被      告  乙○○
右列被告因搶奪案件，經檢察官提起公訴（八十九年度偵字第一四五八六號），本院
判決如左：
    主  文
乙○○共同連續意圖為自己不法之所有，而搶奪他人之動產，處有期徒刑壹年貳月。
    事  實
一、乙○○曾因犯多起肅清煙毒條例及懲治盜匪條例案件，分別經法院判處有期徒刑
    ，接續執行至八十八年七月十三日始假釋出獄，其於假釋期間內仍不知痛改前非
    並潔身自持，復與潘招揚（另案審理中）係朋友關係，二人均因欠款花用，竟共
    同基於意圖自己不法所有之概括犯意，先後於附表所示之時間、地點，由乙○○
    騎乘事先為免他人發覺而取下車牌之機車，後載潘招揚，由附表所示被害人之後
    方，由潘招揚動手行搶被害人如附表所示之物，得手後，乙○○即騎乘機車加速
    離去；乙○○及潘招揚二人將所搶得之現金平分花用一空，其餘物品則任意丟棄
    。嗣警方因有多名被害人報案遭他人飛車搶奪，循線先於八十九年六月五日，在
    高雄市苓雅區○○○路三０五巷四十五號，查獲潘招揚，再經潘招揚之指述，查
    獲上情。
二、案經高雄市政府警察局三民第二分局報請臺灣高雄地方法院檢察署檢察官偵查起
    訴。
    理  由
一、訊據被告乙○○矢口否認右開犯行，辯稱：伊並未搶過，在警察局是警察寫好筆
    錄叫伊照唸云云；惟查，右開事實，業據被告乙○○於本院第一次庭訊時即自白
    ：有與潘招揚搶二次，均是由伊騎機車，後載潘招揚，再由潘招揚下手行搶，過
    程中均未停車，是因為沒有錢才會與潘招揚一起行搶等語（見本院八十九年九月
    八日訊問筆錄）；再者，共犯潘招揚於八十九年六月十九日十五時於高雄市警察
    局三民第二分局製作警訊筆錄時，已明白供承：曾於附表所示之時間及地點與乙
    ○○共同搶奪被害人之財物等語；而被告乙○○亦於同日警訊時自白上情，復經
    本院勘驗上開被告乙○○及潘招揚之警訊錄音帶屬實，有本院勘驗筆錄一份在卷
    可慼（見本院八十九年十一月十八日勘驗筆錄）；佐以被害人丁○○亦分別於警
    訊及本院庭訊時到院陳述於附表編號二曾遭二名不詳姓名之男子飛車搶奪之事實
    ，而被害人甲○○亦已於警訊時明確陳述於附表編號一之時地遭搶之過程，綜上
    所述，被告所辯顯係畏罪圖卸刑責之詞，自不可採信，被告犯罪事證明確，犯行
    已堪認定。
二、核被告乙○○所為，係犯刑法第三百二十五條第一項之搶奪罪。被告乙○○與潘
    招揚二人間，就上開犯行，有犯意之聯絡及行為之分擔，均為共同正犯。其所為
    二次搶奪行為，時間緊接，所犯構成要件相同之罪，顯係出於概括之犯意為之，
    為連續犯，爰依刑法第五十六條之規定以一罪論，並加重其刑。公訴人雖漏未就
    被告所犯附表編號二之部分加以起訴，惟此部分既與經起訴之部分有連續犯之裁
    判上一罪之關係，本院自得一併予以審酌，併此敘明。審酌被告雖僅搶奪他人財
    物二次，然因其前已有多起違反肅清煙毒條例及懲治盜匪條例之前科，現正假釋
    中，有臺灣高等法院被告全國前案紀錄表、臺灣高雄地方法院檢察署刑案資料查
    註紀錄表及臺灣高雄地方法院法務部在監在押資料表各一份在卷可查，素行非佳
    ，在假釋期間內竟仍不知醒悟，猶犯本件飛車搶奪犯行，造成社會大眾之不安，
    影響甚鉅，而犯罪後毫無悔意，同時為脫免刑責，竟狡詞圖卸犯行，態度惡劣等
    一切情狀，爰量處如主文所示之刑，以為懲儆。
三、公訴意旨另以：被告乙○○與潘招揚基於共謀之概括犯意，意圖為自己不法之所
    有，於八十九年五月五日凌晨二時三十分許，在九如二路與重慶街口，由乙○○
    騎乘機車後載潘招揚，趁丙○○不注意之際，搶奪丙○○所有皮包各一只，內有
    現金、證件、提款卡及行動電話等物，得手後，吳、潘二人將現金平分花用一空
    ，其餘物品則任意丟棄。因認此部分被告乙○○亦涉犯有刑法第三百二十五條第
    一項之搶奪罪嫌等語。惟按，犯罪事實應依證據認定之，無證據不得推定其犯罪
    事實，刑事訴訟法第一百五十四條定有明文；訊據被告乙○○堅詞否認此部分之
    犯行，辯稱並未行搶丙○○等語；經查，證人即被害人丙○○於警訊時證述：當
    時歹徒是由背後搶走皮包，且有戴口罩等語；復於本院庭訊時到院證稱：八十九
    年五月五月晚上在九如二路、重慶街口附近遭搶時，只有一人行搶，當時該人係
    騎車過來後，下車動手行搶，沒有辦法肯定是何人行搶等語（見本院八十九年八
    月二十九日訊問筆錄），則並無證據可認被告乙○○有與潘招揚共同行搶丙○○
    之財物；佐以被告乙○○亦僅自承曾與潘招揚共同行搶，而未單獨犯案，且行搶
    時均未下車等語（八十九年九月八日訊問筆錄），故並無證據可認被告乙○○有
    單獨行搶丙○○之事實，不能證明被告乙○○確曾犯有此部分之犯行，惟公訴人
    既認此部分與前開論罪之部分有連續犯之裁判上一罪之關係，爰不另為無罪之諭
    知，併此敘明。
四、至臺灣高雄地方法院檢察署移送併辦該署八十九年度偵字第一六六八一號及八十
    九年度偵字一六四一一號被告乙○○另涉犯搶奪韓君怡等十一人財物而涉犯搶奪
    罪嫌部分，其中僅有被害人陳黃秀月、謝秀枝及陳慶祝等人指認被告乙○○涉犯
    搶奪渠等之財物；然證人即被害人陳黃秀月及謝秀枝雖於警訊時指認被告乙○○
    與潘招揚共同行搶，惟謝秀枝於本院審理時卻到院證稱：案發當時係由二名歹徒
    由背後行搶，一胖一瘦，由瘦者下手行搶，二人均載安全帽，但無法指認即為在
    庭之二名被告（即被告乙○○及潘招揚）等語（見本院八十九年九月二十日訊問
    筆錄）；而證人陳黃秀月亦到院證稱：當時我讓我朋友騎機車載，我將皮包勾在
    我的左手肘，當時有二個男子騎機車雙載，從背後趕上，拉我的皮包，皮包就順
    勢被搶走，是坐在後座的人搶的，被搶後我立刻喊抓賊，但他們跑很快，並沒追
    上，只知道是一胖一瘦的人，但沒有看到臉，所以沒有辦法確是被告行搶等語（
    見本院八十九年十二月十三日訊問筆錄），則在無其他證據之情形下，尚難僅憑
    證人陳黃秀月及謝秀枝於警訊時之指訴為不利被告之認定；又被害人陳慶祝亦雖
    於警訊時指認被告乙○○與潘招揚即為八十九年三月八日二十一時許，在高雄縣
    鳳山市○○街鳳北撞球場前搶奪其財物之人，然經查，被告乙○○於八十九年二
    月五日至八十九年三月十日，因左膝挫裂傷，而於高雄市林進興醫院住院治療，
    有林進興醫院八十九年九月三十日進字第０八九０九三十００一號函一份在卷可
    稽，則被告於八十九年三月八日既尚於林進興醫院住院治療左膝之傷害，應不可
    能行搶被告人陳慶祝之財物；再者，同案被告潘招揚雖於警訊時陳稱：分別於八
    十九月四月十日、八十九年五月八日及同年月十五日與被告乙○○連續在高雄縣
    市共同連續搶奪他人財物共計四次，然此部分已經被告堅詞否認，況除共犯潘招
    揚之右開自白外，並無任何被害人出面指認被告確犯有此部分之犯行，復查無其
    他證據可佐共犯潘招揚此部分之陳述是否屬實，尚難僅憑共犯潘招揚上述警訊之
    陳述即為不利被告乙○○之認定；綜上所述，就檢察官併辦部分尚無法證明被告
    乙○○確有此部分之犯行，宜檢卷退回檢察官另為適法之處理，合併敘明。
據上論斷，應依刑事訴訟法第二百九十九條第一項前段，刑法第二十八條、第五十六
條第三百二十五條第一項，判決如主文。
本案經檢察官蔡麗宜到庭執行職務。
中    華    民    國    八十九    年    十二      月      二十二      日
                                  臺灣高雄地方法院刑事第六庭
                                      法  官 李怡諄
右正本證明與原本無異。
如不服本判決，應於判決送達後十日內，向本院提出上訴狀。
                                      書記官 黃英彥
中    華    民    國      八十九      年      十二      月      二十六      日
附錄本件論罪條文：
刑法第三百二十五條第一項
意圖為自己或第三人不法之所有，而搶奪他人之動產者，處六月以上五年以下有期徒
。
因而致人於死者，處無期徒刑或七年以上有期徒刑，致重傷者，處三年以上十年以下
有期徒刑。
第一項未遂犯罰之。
刑表：
┌──┬──────┬─────────┬───┬─────────┐
│編號│ 時    間   │  地    點        │被害人│ 搶得之財物       │
├──┼──────┼─────────┼───┼─────────┤
│    │八十九年四月│高雄市○○區○○路│甲○○│新台幣一萬元、行動│
│一  │二十七日十九│與澄明路口        │      │電話乙具、富邦信用│
│    │時許        │                  │      │卡一枚            │
├──┼──────┼─────────┼───┼─────────┤
│    │八十九年五月│高雄市○○區○○路│丁○○│皮包一個（內有提款│
│二  │十二日凌晨二│一五二巷口        │      │卡、身分證、駕照、│
│    │時許        │                  │      │健保卡、金項鍊一條│
│    │            │                  │      │、現金新台幣八千元│
│    │            │                  │      │、提款卡三張、行動│
│    │            │                  │      │電話乙具）        │
└──┴──────┴─────────┴───┴─────────┘


司法院資訊處製作；財團法人民間司法改革基金會備份。
